臺灣彰化地方法院交通事件裁定　　　　100年度交聲字第973號
原處分機關　交通部公路總局臺中區監理所彰化監理站
即移送機關
異　議　人
即受處分人　許育菁
上列異議人即受處分人因違反道路交通管理處罰條例案件，對於
交通部公路總局臺中區監理所彰化監理站於民國100年5月9日所
為之處分（原處分案號：彰監四字第裁64-P00000000號裁決書）
聲明異議，本院裁定如下：
    主  文
異議駁回。
    理  由
一、原處分機關係以：異議人即受處分人許育菁（下稱異議人）
    於民國100年3月22日晚上8時17分許，駕駛車牌號碼M5-6277
    號自用小客車，行經花蓮縣玉里鎮○○路○段與博愛路之交
    岔路口處，而與鄭閔澤所駕駛車牌號碼6913—LZ號自用小客
    車貨發生碰撞，嗣經花蓮縣警察局玉里分局員警以異議人有
    「行駛至無號誌交岔路口未劃分幹、支線道，車道數相同時
    ，左方車不讓右方車先行」之違規，掣發花蓮縣警察局花警
    交字第P00000000號舉發違反道路交通管理事件通知單。經
    原處分機關向原舉發機關查證後，乃依道路交通管理處罰條
    例第45條第9款及同條例第63條第1項（裁決書漏引第1款）
    、違反道路交通管理事件統一裁罰基準及處理細則所訂之違
    反道路交通管理事件統一裁罰基準表之規定，裁處異議人罰
    鍰新臺幣（下同）600元，並記違規點數1點，於法並無不合
    等語。
二、異議意旨略以：如附件聲明異議狀所載。
三、按「汽車行駛至交岔路口，其行進、轉彎，應依下列規定：
    …二、行至無號誌或號誌故障而無交通指揮人員指揮之交岔
    路口，支線道車應暫停讓幹線道車先行。未設標誌、標線或
    號誌劃分幹、支線道者，少線道車應暫停讓多線道先行；車
    道數相同時，轉彎車應暫停讓直行車先行；同為直行車或轉
    彎車者，左方車應暫停讓右方車先行。…」，道路交通安全
    規則第102條第1項第2款定有明文。又「汽車駕駛人，爭道
    行駛有下列情形之一者，處新臺幣600元以上1800元以下罰
    鍰：…九、支線道車不讓幹線道車先行。少線道車不讓多線
    道車先行。車道數相同時，左方車不讓右方車先行。…」；
    「汽車駕駛人有下列各款所列條款之一者，除依原條款處罰
    鍰外，並予記點：…一、有…、第45條、…情形之一者，各
    記違規點數一點。」，道路交通管理處罰條例第45條第9款
    、第63條第1項第1款亦有明文。
四、經查：
  (一)異議人於100年3月22日晚上8時17分許，駕駛車牌號碼M5-62
    77號自用小客車，沿花蓮縣玉里鎮○○路○段由北向南方向
    行駛，行經該路段與博愛路之交岔路口，與鄭閔澤所駕駛車
    牌號碼6913—LZ號自用小客貨車發生碰撞而肇事等情，有花
    蓮縣警察局交通隊製作之道路交通事故初步分析研判表、花
    蓮縣警察局玉里分局員警製作之道路交通事故現場圖、道路
    交通事故調查報告表(一)、(二)、車禍現場照片11張、道路交通
    事故談話紀錄表等資料影本在卷可稽，並為異議人所不爭執
    ，堪信屬實。
  (二)異議人於前揭道路交通事故談話紀錄表中自承：「（問：肇
    事前你車行進方向、車道擊發生經過情形為何？【詳述如何
    碰撞及車輛第一次碰撞位置】）當時，我車沿仁愛路北往南
    行駛一般車道至肇事處時，我行至路口前並未看見任何車輛
    ，我行至路中時才發現我右側有一部自小客，該車沿博愛路
    西往東行駛一般車道，因當時距離很遠，我認為我繼續前行
    才不會被對方撞上，所以我繼續向前行駛，還是遭對方撞擊
    發生車禍。」、「（問：發現危害狀況時距離對方多遠？採
    取何種反應措施？）約3-4公尺、有向左閃避。」、「（問
    ：肇事當時你車行駛速度多少？）（公里/小時）約10至15
    公里。」等語，與鄭閔澤於前揭道路交通事故談話紀錄表中
    所稱:「（問：肇事前你車行進方向、車道擊發生經過情形
    為何？【詳述如何碰撞及車輛第一次碰撞位置】）當時，我
    車沿博愛路西往東行駛一般車道至肇事處時，我發現左方仁
    愛路2段有一部自小客M5-6277號由北往南直行，我發現立刻
    踩煞車，但是煞不住，致我車子前方保險桿就撞上對方車子
    右後方車門後，對方車子又往右轉。」、「（問：發現危害
    狀況時距離對方多遠？採取何種反應措施？）約3公尺、立
    即緊急煞車，但是煞不住。」、「（問：肇事當時你車行駛
    速度多少？）（公里/小時）約40公里。」等情大致相符。
  (三)而依據花蓮縣警察局玉里分局員警製作之道路交通事故現場
    圖、道路交通事故調查報告表(一)、(二)、車禍現場照片11張等
    資料顯示，肇事路口無光號誌、標誌設置，仁愛路2段與博
    愛路均為雙向二車道，無慢車道之道路，屬車道相同，無幹
    、支線道之分，依規定車輛行經無號誌路口，除均應減速慢
    行外，未劃分幹、支線道者，左方車應暫停讓右方車先行，
    本件異議人駕車行經上述未設置有標誌、號誌之路口時，本
    應於路口暫停並觀察右側直行車輛之動態，研判其車速、距
    離確為安全時始可行駛，惟由雙方陳述當時行車之方向及異
    議人未及時發現鄭閔澤之車輛而仍撞及等情狀，足徵異議人
    由花蓮縣玉里鎮○○路○段由北往南方向駛出前，確末暫停
    讓其右方車即鄭閔澤之車輛先行，且本件經本院職權送請臺
    灣省花東區車輛行車事故鑑定委員會鑑定，該會鑑定結果亦
    認異議人駕駛自用小客車行經無號誌之交岔路口時，左方車
    未暫停讓右方車先行，為肇事主因，鄭閔澤駕駛自用小客車
    行經無號誌交岔路口，未減速慢行，作隨時停車之準備，為
    肇事次因，有該會於100年7月29日以花東鑑字第1006101227
    號函附之鑑定意見書1份在卷可佐。
  (四)異議人於聲明異議狀中，雖質以該路口轉角皆有建築物，於
    路口減速後能查看到的距離有限，若來車距離在50公尺以上
    ，實難察覺來車，異議人如何有不讓右方來車先行之行為等
    語。惟依據前揭說明，雖違規地點轉角均有建築物而影響視
    線，異議人更當小心駕駛，理應於跨越道路行進過程中，隨
    時注意右方車車況，作停讓之準備，乃異議人竟疏未注意而
    未確認右方車是否已通過而安全無虞，即貿然行駛，縱先爭
    行通過前開交岔路口中心線，僅適足以證明異議人未採取停
    讓措施，方會較右方車先行進入路口之不當，尚不能解免異
    議人違規事實之認定。
  (五)異議人於聲明異議狀中雖另以異議人車輛遭撞擊位置在後車
    輪處，且異議人車因慢速行進中被急速行駛的右方車強力撞
    擊，導致異議人車身打轉幾乎快與對方車平行，交通事故造
    因可能為對方超速行駛，或行駛至無號誌路口未減速慢行，
    做隨時停車之準備所致，如何認定是異議人左方車不讓右方
    車先行所致等詞加以爭執。惟異議人所言縱或屬實，乃其他
    車輛駕駛人即鄭閔澤之違規行為，是否同為本件事故發生之
    原因（註：臺灣省花東區車輛行車事故鑑定委員會100年7月
    29日以花東鑑字第1006101227號函附之鑑定意見書1份亦認
    定鄭閔澤有「駕駛自用小客車行經無號誌交岔路口，未減速
    慢行，作隨時停車之準備之違規事實），而應負肇事次因之
    責任問題，亦無法解免異議人違反道路交通安全規則應受處
    罰之責。是異議人所辯，尚無可採。
五、綜上所述，異議人確有於前揭時、地駕駛自用小客車至無號
    誌而無交通警察指揮之交岔路口，左方車未暫停讓右方車先
    行之違規行為，則原處分機關依前揭道路交通管理處罰條例
    第45條第9款、第63條第1項第1款（裁決書漏引第1款）之規
    定，裁處異議人600元罰鍰，並記違規點數1點，尚無違誤。
    異議人猶執前詞，指摘原處分不當，為無理由，自應將其異
    議駁回。
六、據上論斷，應依道路交通管理處罰條例第87條第2項、道路
    交通事件處理辦法第18條，裁定如主文。
中    華    民    國   100    年    8     月    15    日
                            交通法庭  法  官  郭玄義
以上正本證明與原本無異。
如不服本裁定，應於裁定送達後五日內向本院提出抗告狀（須附
抗告狀繕本）。
中    華    民    國   100    年    8     月    15    日
                                      書記官  林婷儀